【裁判字號】    99,台上,639
【裁判日期】    990129
【裁判案由】    違反毒品危害防制條例
【裁判全文】
最高法院刑事判決              九十九年度台上字第六三九號
上  訴  人  甲○○
上列上訴人因違反毒品危害防制條例案件，不服台灣高等法院中
華民國九十八年十一月十七日第二審判決（九十八年度上訴字第
四四七七號，起訴案號：台灣板橋地方法院檢察署九十八年度毒
偵字第三七四四、四六一四號），提起上訴，本院判決如下：
    主  文
上訴駁回。
    理  由
按刑事訴訟法第三百七十七條規定：上訴於第三審法院，非以判
決違背法令為理由，不得為之。是提起第三審上訴，應以原判決
違背法令為理由，係屬法定要件，如果上訴理由書狀並未依據卷
內訴訟資料，具體指摘原判決不適用何種法則或如何適用不當，
或所指摘原判決違法情事，顯與法律規定得為第三審上訴理由之
違法情形，不相適合時，均應認其上訴為違背法律上之程式，予
以駁回。又「不服地方法院之第一審判決而上訴者，應向管轄第
二審之高等法院為之。上訴書狀應敘述具體理由。」「第二審法
院認為上訴書狀未敘述理由或上訴有不合法律上之程式之情形者
，應以判決駁回之。」同法第三百六十一條第一項、第二項、第
三百六十七條前段規定甚明。而所謂「具體理由」，係指須就不
服之判決為具體之指摘而言，如僅泛稱原判決認事用法不當或採
證違法、判決不公等，均非具體理由。本件上訴人甲○○因違反
毒品危害防制條例案件，不服第一審判決，提起上訴，但其上訴
理由僅略稱：伊雖多次觸犯毒品案件，但經過多次處罰後，已知
悔改，亦有戒絕毒品之意，兼衡伊犯罪動機、手段、智識程度及
犯後坦承犯行、態度良好等一切情狀，懇請從輕量刑云云，有卷
附上訴人之第二審上訴理由狀可稽。原判決以：上訴人所犯施用
第一級毒品（與施用第二級毒品係想像競合犯）二次，均累犯，
第一審分別量處有期徒刑十月，並定應執行有期徒刑一年六月，
業已詳細說明適用之法律及審查之依據，核其量刑已斟酌刑法第
五十七條各款所列情狀，未逾越法定範圍，堪認妥適。上訴人顯
未依卷內既有訴訟資料或提出新事證指摘或表明第一審判決有何
採證認事、用法或量刑等不當或違法，構成應撤銷之具體事由，
難謂已提出具體上訴理由，乃認其上訴為不合法律上之程式，而
判決駁回其在第二審之上訴。揆諸首揭說明，於法尚無不合。上
訴意旨略稱：現況對吸食毒品一罪一罰定執行刑時，與其他販賣
毒品、強盜、竊盜類型案件相較，有失公平、比例原則，請求予
以從輕量刑云云。經核上訴意旨，並未依據卷內訴訟資料，針對
原判決從程序上駁回其第二審上訴，所為論斷及據此適用之法律
，具體指摘其究竟如何違背法令，僅專憑己意，再為量刑爭辯，
難認已符合首揭法定上訴第三審之要件。其關於施用第一級毒品
部分之上訴為違背法律上之程式，應予駁回。次按裁判上一罪案
件之部分得提起第三審上訴，其餘部分原雖不得上訴，因審判不
可分原則，第三審法院亦應併予審判，係指前者之上訴合法為前
提，如該上訴為不合法，第三審法院既應從程序上予以駁回，而
無從為實體上之判決，對於其餘部分自無從適用審判不可分原則
，併為實體上審判。原判決認上訴人一行為同時觸犯毒品危害防
制條例第十條第二項施用第二級毒品罪部分，核係刑事訴訟法第
三百七十六條第一款所列不得上訴於第三審法院之案件；上訴人
對施用第一級毒品部分所提起之第三審上訴，既屬不合法而應從
程序上予以駁回，則不得上訴第三審之施用第二級毒品部分，已
無從併為實體上審判，自應併予駁回。
據上論結，應依刑事訴訟法第三百九十五條前段，判決如主文。
中    華    民    國  九十九  年    一    月  二十九  日
                      最高法院刑事第九庭
                          審判長法官  邵  燕  玲
                                法官  李  伯  道
                                法官  孫  增  同
                                法官  李  英  勇
                                法官  李  錦  樑
      本件正本證明與原本無異
                                      書  記  官
中    華    民    國  九十九  年    二    月    三    日
                                                      Q

司法院資訊處製作；財團法人民間司法改革基金會備份。
